臺灣臺南地方法院刑事判決　　　　　　　 95年度交再字第1號
公　訴　人　臺灣臺南地方法院檢察署檢察官
被　　　告　丙○○
　　　　　　　　　　　12號
上列被告因過失傷害案件，經檢察官提起公訴（88年度偵字第53
80號），前經本院以88年度交易字第189號判決有罪確定 (88年9
月17日判決確定)，被告聲請再審，經本院以94年度交聲再字第1
號裁定駁回，被告不服提起抗告，經臺灣高等法院臺南分院，以
94年度抗字第270號案，撤銷原裁定發回本院，經本院再以94年
度交聲再更(一)字第1號案裁定開始再審，本院判決如下：
    主  文
丙○○無罪。
    理  由
一、公訴意旨略以：被告丙○○於民國82年11月間，因違反槍砲
    彈藥刀械管制條例案件，經貴院判處有期徒刑2年確定，入
    監服刑後，假釋出獄，85年5月28日假釋期滿 (未考領汽車
    駕駛執照)，於88年3月21日凌晨5時10分許，酒後駕駛其向
    乙○○借得之TR-2452號小客車，沿台南市○○路南向行駛
    ，應注意車前狀況及市區道路行車時速不得超過40公里，以
    避免危險之發生，而依當時情形，並無不能注意情事，丙○○竟疏未注意及此，仍超速疾駛行至夏林路與健康路二段閃
    光號誌交岔路口，適有甲○○駕駛SV-4826號小客車沿健康
    路二段東向行駛而來，丙○○駕駛之TR-2452號小客車衝撞
    甲○○駕駛SV-4826號小客車左後車身，使SV-48 26號小客
    車原地打轉數圈始停止，致甲○○受有：「頸部扭傷」等傷
    害，丙○○卻逕自駕車逃逸，甲○○將遺留現場之TR-2452
    號小客車車牌交付警方而查獲，因認被告丙○○涉有刑法第
    284條第1項之過失傷害罪等語。
二、按犯罪事實應依證據認定之，無證據不得認定犯罪事實；又
    不能證明被告犯罪者，即應諭知無罪之判決，刑事訴訟法第
    154條第2項、第301條第1項分別定有明文。且同法第161條
    第1項規定：「檢察官就被告犯罪事實，應負舉證責任，並
    指出證明之方法」，因此檢察官對於起訴之犯罪事實，應負
    提出證據及說服之實質舉證責任。倘其所提出之證據不足為
    被告有罪之積極證明，或其闡明之證明方法，無從說服法官
    以形成被告有罪之心證，基於無罪推定之原則，即應為被告
    無罪判決之諭知，此有最高法院91年度臺上字第5597號、92
    年度臺上字第128號、第711號判決意旨可資參照。次按：被
    告之自白，非出於強暴、脅迫、利誘、詐欺、疲勞訊問、違
    法羈押或其他不正之方法，且與事實相符者，得為證據；又
    被告或共犯之自白，不得作為有罪判決之唯一證據，仍應調
    查其他必要之證據，以察其是否與事實相符，刑事訴訟法第
    156條第1項、第2項，亦有明文。因此被告自白犯罪者，法
    院尚須查明該自白是否出於強暴、脅迫、利誘等不法方式而
    取得，如無上揭不法取得之原因，須再調查其他必要之證據
    審查自白是否與事實相符，如與事實相符，始得採為判決之
    依據。
三、訊據被告於本院審理中堅決否認有上揭過失傷害之犯行，辯
    稱：車禍發生當時我仍因他案羈押於台中看守所等語。
四、經查：被告前因恐嚇取財案件，自「88年2月27日起至88年3
    月24日」止，經臺灣臺中地方法院裁定羈押在臺灣臺中看守
    所，此有臺灣臺南地方法院檢察署檢察官88年度執更丙字第
    2021號指揮書回證1紙及臺灣臺中看守所94年7月6日中所坤
    總字第0940003403號函暨所附臺灣臺中地方法院87年度易字
    第4989號恐嚇取財案件押票（自88年2月27日起羈押）、臺
    灣臺中地方法院刑事庭通知書等文件在卷可按（內載聲請人
    於88年3月24日經當庭釋放，以上均見本院94年度交聲再更
    ( 一)字第1號卷第27至30頁）。據此，足認被告於前開檢察
    官起訴書所載之犯罪時間即88年3月21日凌晨5時10分許，確
    因前開恐嚇取財案件，遭羈押在臺灣臺中看守所無訛。
五、次查：經本院當庭採集被告之10指指紋，並向臺灣臺中看守
    所調閱自「88年2月27日起至88 年3月24日」止，羈押臺灣
    臺中看守所之「丙○○」之人相表及指紋與88年度交易字第
    189號案警卷中「丙○○」之指紋，送內政部警政署刑事警
    察局鑑定結果，其中本院當庭採集被告之10指指紋，與臺灣
    臺中看守所「丙○○」人相表上按捺之指紋及鑑定機關原建
    檔之「丙○○」之指紋，其紋型、特徵均相符。而88年度交
    易字第189號案警卷中「丙○○」之指紋，其中2枚與本院當
    庭採集被告之10指指紋相符 (其餘指紋因紋線欠清、特徵點
    不足無法比對)，此有該局95年8月16日刑紋字第0950121229
    號及95年10月24日刑紋字第0950157639號鑑驗書各1紙附卷
    可稽 (見本院卷第23至34頁)，亦足以認定檢察官起訴本件
    之被告丙○○，確實即為本院審理中到庭接受裁判之被告丙○○，亦為自88年2月27日起至88年3月24日羈押於臺灣臺中
    看守所之被告丙○○。被告丙○○於本件車禍發生之88年3
    月21日當日既仍遭羈押看守所，顯無可能駕車肇事，被告卻
    自白駕車肇事致人成傷，顯與事實不符，自不足採。
六、又查：證人即本件肇事車輛之所有人乙○○，經本院依職權
    傳喚作證時，對於肇事車輛是否曾借予被告使用？何時供被
    告使用？被告借車前是否有告知其借車之事實？被告還車時
    是否有告知發生車禍之事實？何時知道發生車禍？車禍當時
    是否知道是何人駕車？車禍發生後多少天才去找被告出面解
    決車禍的事情？被告發生車禍究竟是撞及汽車抑或撞擊機車
    等情時，其供述前後不一，顯然互相矛盾 (見本院審理筆錄
    第4至13頁)，亦不足以證明被告丙○○上揭時地確有向其借
    車駕駛以致肇事之事實。
七、被告於警詢 (本件過失傷害案件第一次警詢筆錄於88年4月1
    1日製作，被告此時已經釋放出所)、檢察官偵查、本院88年
    度交易字第189號案中，雖均坦承於上述時地駕車肇事導致
    被害人受有傷害乙節 (見該案警卷第1、2、4頁正反面，88
    年度偵字第5380號卷第14頁反面、第15頁正面，本院88年度
    交易字第189號卷第32至34頁)。然經本院訊問被告為何之前
    承認犯罪時，被告堅拒供稱其曾自白犯罪之原因。參酌本件
    員警得以查知實際駕車之人，係因證人乙○○帶同被告一起
    至警局製作筆錄自白所致，被告丙○○既願隨同乙○○前往
    警局員警並無對被告施以強暴、脅迫、利誘、詐欺或使用其
    它不正方法而取得自白之必要。而被告就其自白自始至終亦
    未供稱承辦員警對其自白之取得有何上揭不法情事，依此本
    院可以排除偵查犯罪機關，製作筆錄時有上揭不法取得之情
    事。惟被告既非實際駕車之人，員警復未不當取供，何以被
    告願自白犯罪？被告不實自白之產生應與其帶同到場之證人
    乙○○有重要關聯，是否因證人乙○○之強暴、脅迫、利誘
    、詐欺或有其它不正原因而導致被告為與事實不符之陳述，
    則應由檢察官另為偵查，始能查知詳情。而本院依據上揭調
    查之證據已足以認定被告之自白應係出於受有他人之強暴、
    脅迫、利誘、詐欺或有其它不正原因而與事實不符，依照上
    揭見解，本件被告之自白尚不得作為不利被告之依據，附此
    敘明。
八、綜上所述，公訴人所提之證據未達於使本院確信起訴之犯罪
    事實為真實程度，無從說服本院以形成被告就被訴過失致死
    部分有罪之心證。此外，又查無其他積極證據足以證明被告
    涉犯此罪，自應為無罪之諭知。
據上論斷，應依刑事訴訟法第301條第1項，判決如主文。
本案經檢察官 丁○○ 到庭執行職務
中　　華　　民　　國　　96　　年　　1 　　月　　23　日
　　　　 　　　  交通法庭審判長法　官　   林英志
                               法　官　   鍾邦久
                               法　官　   蔡直青
以上正本證明與原本無異。
如不服本判決，應於判決送達後10日內，向本院提出上訴狀。
                               書記官     劉鴻瑛
中　　華　　民　　國　　96　　年　　1　　月　　25　　日
